臺灣臺南地方法院新市簡易庭民事判決
                                    110年度新簡字第617號
原      告  曾陳命格

訴訟代理人  曾俊仁  
            曾耀輝  

            曾銘炫  

被      告  曾純    

            曾瓊玲  
            曾瓊瑋  
上列當事人間返還買賣價金事件，經本院於中華民國111年1月5
日言詞辯論終結，本院判決如下：
    主      文
原告之訴及假執行聲請均駁回。
訴訟費用新臺幣伍仟肆佰元由原告負擔。
    事實及理由
一、原告起訴主張： 
　㈠被繼承人曾賊下有六男一女，分別為訴外人曾果堂(大房)、
     曾果昌(二房)、曾果木(三房)、曾韶華(四房)、曾日新(五
     房)、曾高森(六房)及曾勤煙。原告為曾果木配偶，因曾果
     木早於曾賊過世，是曾賊遺產由曾俊仁、曾耀輝、曾銘炫
     代位繼承，原告當時為曾俊仁、曾耀輝、曾銘炫之法定代
     理人。另曾果堂為曾賊之長子，被告3人為曾果堂子女，曾
     賊遺留不動產乃先借名登記於曾果堂名下，於曾果堂過世
     後則登記於被告3人名下。
　㈡曾賊於生前曾書立覺書(下稱系爭覺書)，其中第8條內容載明
     「大竹林邊(省公路)約9分地之內，割一分給果堂，再割四
     分果堂、果森、韶華平分，殘餘四分六人平分，日后賣出
     金額照上記分款，但是照相當市價相議后，無論任何人不
     得異議」。而上開覺書內記載之「大竹林邊(省公路)約9分
     地」，經地籍重測後分別為，臺南市○○區○○段00000000000
     地號土地、及臺南市○○區○○段00000000000000地號土地(上
     開鹽東段3筆土地，下合稱系爭土地)，上開鹽行段1574之4
     、1632地號土地業依系爭覺書第8條內容處分、分配完畢，
     而系爭土地則於民國98年7月23日以買賣關係移轉與第三人
     ，並依系爭覺書第8條內容分配款項。
　㈢詎料，系爭土地乃被告自行出售第三人，並對原告隱瞞出售
     總金額，原告係事後經由曾日新提供分配款計算方式始知
     悉上情。被告未遵守系爭覺書第8條「照相當市價相議」內
     容，自行出售系爭土地，原告僅能被動接受被告與其他房
     之間商議賣出後結果。更甚者，被告以曾韶華(四房)於分
     配時提議，因曾賊共有6子1女，依當時想法只有男生才算1
     房，可分得遺產，曾勤煙為女子無法分得，因此，由其他
     六房每房出資新臺幣(下同)500,000元，共3,000,000元予
     曾勤煙，逕自將應分配予原告之金額扣除500,000元。然原
     告未同意曾紹華提議，其他房亦未與原告商議，況依系爭
     覺書第8條，大房曾果堂已取得土地4分之1持份、四房曾韶
     華取得3分之1持份、六房曾高森取得4分之1持份，三房曾
     果木僅分得12分之1持份，在取得持份比例懸殊下，原告絕
     無同意上開曾韶華提議可能。
　㈣系爭土地分配時，原告身為曾俊仁、曾耀輝、曾銘炫法定代
     理人，被告在未取得原告同意下，逕自剋扣分配款500,000
     元未給付，況曾勤煙已拋棄繼承曾賊遺產，被告即應遵循
     系爭覺書第8條比例分配系爭土地買賣價金，爰依民法不完
     全給付法律關係，及系爭覺書第8條起訴請求被告連帶給付
     原告500,000元。聲明：被告應連帶給付原告500,000元，
     及自起訴狀繕本送達日起至清償日止，按年息5％計算之利
     息；併願供擔保，請准宣告假執行。
二、被告等答辯略以：　　
　㈠系爭土地價款乃四房曾韶華囑咐被告曾瓊瑋依系爭覺書所載
     比例製作分配表予各房，經各房無異議才分配價金。當時
     曾韶華以曾勤煙放棄曾賊遺產繼承權，建議各房均給曾勤
     煙500,000元，共給曾勤煙3,000,000元，以符社會風俗民
     情。而大房即被告3人、四房曾韶華將500,000元整筆匯予
     曾勤煙後，曾勤煙要求慢慢匯給她，經長輩商議決定將剩
     餘2,000,000元匯給五房曾日新，由曾日新依曾勤煙生活所
     需按月分期匯20,000元給曾勤煙。曾韶華上開建議當時應
     是通知住在鹽行且常回老家的原告，倘當時原告表示不同
     意曾韶華提議，長輩們也不會交代被告將各房分得之系爭
     土地價款各扣除500,000元給曾勤煙，原告訴訟代理人當年
     早把分得金錢瓜分，不應在分配後近10年，等曾韶華過世
     後才表示不同意將500,000元給曾勤煙提議，並對被告興訟
     。
　㈡歷年農曆過年老家聚會，家族話題都會討論系爭土地價值若
     干，是否出售，售價要多少等情。而原告訴訟代理人曾耀
     輝都有參與討論、曾銘炫則偶而參與討論。系爭土地雖登
     記被告3人名下，但被告均尊重長輩決定，依長輩囑咐製作
     分配表，經各房確認無誤才進行匯款，且被告僅分得自己
     應得部分，絕無侵占應分配與原告之500,000元土地價金，
     是原告請求被告給付500,000元實無理由。　
三、本件原告主張依據原證四之覺書第8條，被告等出售土地後
     ，應將買賣價金由六房均分，但被告等隱匿售出總價金，
     擅自剋扣50萬元並未給付，爰依據覺書第8條及不完全給付
     等法律關係，請求被告連帶給付原告50萬元乙節，業據被
     告等否認剋扣買賣價金之事實，並答辯如上。是本件爭執
     事項厥為：被告抗辯六房長輩同意將應受分配之買賣價金
     ，各抽出50萬元給訴外人(即兩造之姑姑)，其等係依據長
     輩指示辦理之事實，是否真實可採？
　㈠經查：原告訴訟代理人以原告名義提起本件訴訟前，就同一
     事實曾向臺灣臺南地方檢察署提出偽造文書之刑事告訴。
     經本院依職權調閱上開刑事偵查案卷，證人曾日新於偵查
     中證述之內容，核與證人曾日新於本院到庭證稱：當初是
     因為姐姐放棄的繼承權，因為有賣了土地，所以我哥哥即
     訴外人曾韶華(已逝)建議我們六房每個人拿出50萬元給我
     姐姐，一共有300萬元，所以才會從我們每一房的價金中扣
     除50萬元。(問：兄長有這個建議，大家有同意嗎？)土地
     都是我們長輩在處理，哥哥有這個建議，我們弟弟都有同
     意，畢竟是給姐姐。(問：是否其他的人也知道而且同意？
     ）是。(參見111年1月5日言詞辯論筆錄)等內容，大致相符
     。
　㈡雖原告訴訟代理人否認各房有同意，堅稱：這是他們私下授
     受的挪用，我姑姑既然放棄繼承權就應該照覺書來處理云
     云。但證人與兩造之親屬關係相當，復為覺書立約人之一
     ，同為本件買賣價金受分配之人，應無故為不利於己之證
     詞。及其陳述各房從分配價金各抽出50萬元給姊姊之原因
     ，符合臺灣社會之人倫及情理。再者，本件土地買賣價金
     分配係98年間，果原告當時並未同意抽出50萬元給予訴外
     人(即原告之大姑)，何以10餘年間均無任何異議或請求，
     待提議人曾韶華過世後，始陸續提出刑事告訴及民事訴訟
     之舉，亦有違常情。是被告上開所辯，應屬真實可信。　
     　　
　㈢綜上調查，依據覺書第8條之記載，被告等就本件土地出售價
     金固負有均分予六房之義務。然訴外人曾韶華生前有上開
     提議，並徵得六房全體同意，被告乃依據該合意，自各房
     應分配價金各抽出50萬元(合計300萬元)，經由證人曾日新
     陸續交予訴外人，其餘應受分配之價金則已給付完畢，並
     無隱匿或剋扣買賣價金之情狀。從而，原告依據覺書或不
     完全給付之法律關係，請求被告等連帶給付原告50萬元及
     遲延利息，為無理由，不予准許。及本件係為原告敗訴之
     判決，故原告假執行之聲請即失所依附，應併予駁回。
四、本件事證已臻明確，兩造就本件爭執事項所為之主張、答辨
     或舉證，核與判決結果均不生影響，已無贅述必要，亦無
     再開言詞辯論程序另為調查之需要，併此說明。　　　　
五、按訴訟費用，由敗訴之當事人負擔。法院為終局判決時，應
     依職權為訴訟費用之裁判，此民事訴訟法第78條及第87條
     第1項定有明文。本件訴訟除原告支出第一審裁判費用5,40
     0元，兩造並無其餘費用支出，是本件訴訟費用額確定為5,
     400元，並應由敗訴之原告負擔。　
六、據上論結，本件原告之訴為無理由，依民事訴訟法第78條、
     第87條第1項，判決如主文。　　　
中　　華　　民　　國　　111 　年　　1 　　月　　19　　日
                  臺灣臺南地方法院新市簡易庭
　　　　　　　　　　　　　　　　　法  官　許蕙蘭
以上正本係照原本作成。
如對本判決上訴，應於判決送達後20日內向本院提出上訴狀（須
附繕本），若委任律師提起上訴者，應一併繳納上訴審裁判費，
否則本院得不命補正逕行駁回上訴。
中　　華　　民　　國　　111 　年　　 1　　月　　19　　日
            　　　　                書記官  徐毓羚